臺灣桃園地方法院刑事判決
111年度訴字第509號
公  訴  人  臺灣桃園地方檢察署檢察官 
被      告  李煜民



指定辯護人  本院公設辯護人王暐凱  
被      告  莊明祐



選任辯護人  簡靖軒律師
            趙元昊律師
上列被告因違反毒品危害防制條例案件，經檢察官提起公訴（11
0年度偵字第25928號），本院判決如下：
    主  文
甲○○共同販賣第三級毒品而混合二種以上之毒品，未遂，處有期
徒刑壹年。緩刑貳年，緩刑期間付保護管束，並應於本判決確定
後貳年內向指定之政府機關、政府機構、行政法人、社區或其他
符合公益目的之機構或團體提供肆拾小時之義務勞務，及接受貳
小時之法治教育課程。
乙○○共同販賣第三級毒品而混合二種以上之毒品，未遂，處有期
徒刑貳年。緩刑肆年，緩刑期間付保護管束，並應於本判決確定
後肆年內向指定之政府機關、政府機構、行政法人、社區或其他
符合公益目的之機構或團體提供捌拾小時之義務勞務，及接受肆
小時之法治教育課程。
扣案如附表所示之物均沒收。
    事  實
甲○○、乙○○明知4-甲基甲基卡西酮、甲基-NN-二甲基卡西酮及硝
甲西泮（硝甲氮平）均爲毒品危害防制條例(下稱毒品條例)所列
管之第三級毒品，非經許可均不得販賣，竟共同基於販賣第三級
毒品且其內混合二種以上毒品亦不違背其本意以營利之犯意聯絡
，由乙○○於民國110年6月30日起，在網路通訊軟體「Twitter」
以帳號暱稱「Leo」在其主頁張貼暗示販毒廣告之訊息攬客，待
有購毒者接洽，即由乙○○駕車搭載甲○○出面交易，甲○○於交易成
功後，可取得新臺幣（下同）1,000元報酬之方式，共同販賣混
合二種上開第三級毒品成分之毒品咖啡包。適有桃園市政府警察
局龜山分局員警(下稱喬裝員警)於110年7月2日執行網路巡邏得
悉上開廣告，與乙○○聯繫，乙○○即改用通訊軟體「WeChat」以暱
稱「水利署（沒回請來電）」和暱稱「Andy666」之喬裝警員聯
繫毒品交易事宜，約妥喬裝員警以9,000元購入如附表所示之25
包毒品咖啡包，並定於桃園市○○區○○路○段000號「碧雲天汽車旅
館」內交易。乙○○遂於110年7月3日上午5時50分許，駕駛車牌號
碼000-0000號自用小客車搭載甲○○前往，途中甲○○亦使用「水利
署（沒回請來電）」帳號之網路電話與喬裝警員聯繫，乙○○駕駛
上開汽車到上開旅館附近後，甲○○先下車至上開旅館609號房內
確認本次毒品交易對象之身份，再回到上開汽車，向乙○○拿取上
開毒品咖啡包，並重返上開旅館609號房進行交易，當甲○○拿出
上開毒品咖啡包給喬裝員警清點、喬裝員警拿出上開現金佯裝付
給甲○○之際，喬裝員警即於同日上午6時5分許，當場表明警察身
分而查獲甲○○。喬裝員警因甲○○當場即時供述另有共犯乙○○在桃
園市○○區○○路○段000號處停車等待，前往該處，果發現停放路旁
之上開汽車，因而於同日上午6時25分許查獲乙○○，甲○○、乙○○
之上開共同販毒行為終告未遂。
    理  由
一、證據能力部分：
　　就本判決所引用之供述證據，被告甲○○均同意有證據能力，
    被告乙○○均不爭執證據能力(本院卷第63頁)，而依此等證據
    資料製作時之情況，並無違法不當及證明力明顯過低之瑕疵
    ，本院認以之作為證據，應屬適當，被告乙○○於本案辯論終
    結前亦未曾聲明異議，爰認均有證據能力。就本判決所引用
    之非供述證據之證據能力，檢察官及被告2人於本院審理時
    均不爭執，且無證據證明係公務員違背法定程序所取得，復
    無顯不可信及證據力明顯低下之情形，亦與本案事實有自然
    關聯性，本院爰認皆有證據能力。
二、認定事實之證據及理由：
　　㈠就上開犯罪事實，訊據被告甲○○於110年7月3日警詢、同日
      偵訊時、本院111年6月13日準備程序、同年7月12日審判
      程序中；被告乙○○於偵查中之110年7月4日法官訊問時、
      本院111年6月13日準備程序、同年7月12日審判程序中，
      均坦承不諱，且有下述事證可佐：
　　　⒈桃園市政府警察局龜山分局之職務報告、搜索扣押筆錄
        、扣押物品目錄表、通話譯文(含被告2人先後與喬裝員
        警就本次毒品交易進行通話之內容)、語音訊息譯文、
        刑案現場照片(關於被告乙○○之上開暗示販毒廣告及與
        喬裝員警就本次毒品交易進行對話之對話紀錄，見偵字
        卷第149至165頁，其中，被告乙○○與喬裝員警議妥本次
        毒品交易為「25：9000行嗎」、「法鬥10娜美15」部分
        ，見同卷第155頁，被告乙○○稱「我請年輕人進去」部
        分，見同卷第163頁反面)。
　　　⒉扣案如附表編號1所示之物。此等物品經鑑驗結果，均檢
        出混有如附表該編號備註欄所示之2種第三級毒品。足
        認被告2人之任意性自白應與事實相符，可以採信。
　　㈡販毒向為政府所嚴禁，罪責深重，乃眾所周知之事，是猶
      敢於販毒之人，必有利可圖（無論價差、量差、純度差別
      或自己施用之利益）。甘冒重罪風險，徒勞販毒，豈有可
      能？而被告甲○○已自承，本次毒品交易若成功，被告乙○○
      會給其報酬1,000元（偵字卷第207頁），則張貼上開廣告
      、與喬裝員警對話並提供毒品之被告乙○○，按理所得必更
      豐厚，自可認定被告2人有自此賺取差價之營利意圖。是
      本案事證明確，被告2人之上開犯行均足以認定，應依法
      論科。　　
三、論罪科刑：
　　㈠法律之解釋及適用：毒品條例第9條第3項明定：「犯前五
      條之罪而混合二種以上之毒品者，適用其中最高級別毒品
      之法定刑，並加重其刑至二分之一。」，其立法理由為：
      「本條第3項所稱之混合，係指將二種以上之毒品摻雜調
      合，無從區分而言(如置於同一包裝)。依目前毒品查緝實
      務，施用混合毒品之型態日益繁多，且因混合毒品之成分
      複雜，施用後所造成之危險性及致死率均高於施用單一種
      類者，為加強遏止混合毒品之擴散，爰增訂第3項，規定
      犯第4條至第8條之罪，而有混合二種以上毒品之情形者，
      加重其刑至二分之一。另本項係屬分則之加重，為另一獨
      立之犯罪型態，如其混合二種以上毒品屬不同級別，應依
      最高級別毒品所定之法定刑，並加重其刑至二分之一，例
      如販賣混合第三級及第四級毒品者，依販賣第三級毒品之
      法定刑處斷，並加重其刑至二分之一；如屬同一級別者，
      因無從比較高低級別，則依各該級別毒品所定之法定刑，
      加重其刑至二分之一，併予敘明。」，足見此規定係屬刑
      法分則加重之性質而成為另一獨立之罪，且所摻雜調合之
      某種或數種毒品，即使僅占微量，因本質仍屬混合毒品，
      施用之危險性及致死率，仍較單一種類毒品為高，是除有
      明確事證證明該混合毒品之危險性及致死率與單一種類毒
      品相同以外，此規定均應適用於混合毒品，以遏止混合毒
      品之氾濫。經查，被告2人為警當場所查扣之本次毒品交
      易標的即如附表編號1所示之毒品咖啡包，經送驗結果既
      如附表該編號所示，可見被告2人所欲販賣之毒品咖啡包
      均是在同一包裝內摻混至少2種之第三級毒品，即使其中1
      種僅有微量，仍屬毒品條例第9條第3項所稱之混合二種以
      上之毒品。
　　㈡論罪：核被告2人所為，均係犯毒品條例第9條第3項、第4
      條第6項、第3項之販賣第三級毒品而混合二種以上之毒品
      未遂罪。公訴意旨雖漏未論及毒品條例第9條第3項之罪名
      ，惟因與本案之基本社會事實同一，本院就此業已向當事
      人、辯護人當庭為告知，並給予當事人、辯護人表示意見
      、辯論之機會(本院卷第64頁、第98至99頁)，就此爰依法
      變更起訴法條。被告2人於著手販賣前，意圖販賣而持有
      混合2種第三級毒品之低度行為，為被告2人嗣後著手販賣
      之高度行為所吸收，不另論罪。
　　㈢共同正犯：被告2人就上開犯行，具有犯意聯絡與行為分擔
      ，應依刑法第28條規定，均論以共同正犯。
　　㈣加重事由：被告2人就上開犯行，均應依毒品條例第9條第3
      項，適用本次毒品交易標的之毒品最高級別即販賣第三級
      毒品之法定刑，並「加重其刑至二分之一」。茲因「分則
      」加重其刑至二分之一者，其有期徒刑之最高度法定刑，
      應依法定加重上限之計算結果定之，即伸長二分之一；其
      法定刑之最低度，雖然必須逾原有最低法定本刑，但非須
      依加重上限同幅度提高二分之一，而因目前實務上有期徒
      刑加重以月為計算單位，故最低法定本刑加重有期徒刑1
      月即已足，為最高法院110年度台上字第4554號判決意旨
      所明示，是本院於此處之加重，係循此意旨為之。
　　㈤減輕事由：①被告2人均於著手販賣後，先後為警查獲而不
      遂，核屬未遂犯，爰依刑法第25條第2項規定，皆減輕其
      刑。②被告2人於偵查中、本院審判中均自白犯行，應依毒
      品條例第17條第2項規定，皆減輕其刑。③毒品條例第17條
      第1項所指「供出毒品來源，因而查獲其他正犯或共犯者
      」，係指被告供出毒品來源之有關資料，使調查或偵查犯
      罪之公務員因而對之發動調查或偵查並查獲者而言。即被
      告之「供出毒品來源」，與調查或偵查犯罪公務員對之發
      動調查或偵查並進而查獲其他正犯或共犯之間，論理上須
      具有先後且相當之因果關係，且調查或偵查犯罪之公務員
      在被告供出前，並無確切證據足以合理懷疑被告所供之人
      涉案。準此，被告甲○○於110年7月3日上午6時5分許遭查
      獲後，當場立即供出共犯被告乙○○之身分及在附近何處停
      車等待之具體資料，嗣員警據而前往該處，才於同日上午
      6時25分許查獲被告乙○○，為被告甲○○於警詢時所陳明(偵
      字卷第25頁)，並有拍攝到查獲被告乙○○經過之刑案現場
      照片附卷可稽(同卷第141至142頁)，員警復將相同事實經
      過記明於桃園市政府警察局龜山分局刑事案件移送書、職
      務報告(各見同卷第3頁正反面、第69頁)，以上更與被告
      甲○○係先於同日上午6時5至10分接受員警之搜索扣押、被
      告乙○○係再於同日上午6時25分至50分接受員警之搜索扣
      押之事實(各該搜索扣押筆錄各見同卷第89頁、第109頁)
      相合，足認在被告甲○○供出共犯被告乙○○之前，調查或偵
      查犯罪之公務員並無確切證據足以合理懷疑被告乙○○涉案
      ，且被告甲○○就此具體所供，與被告乙○○之遭查獲間，確
      具有先後、相當之因果關係，是被告甲○○之辯護人請求本
      院依毒品條例第17條第1項規定減輕其刑，為有理由，爰
      依此規定減輕被告甲○○之刑。
　　㈥加減事由之綜合判斷：被告甲○○有上開1種加重事由、3種
      減刑事由；被告乙○○有上開1種加重事由，2種減刑事由，
      分別依法先加後減，並遞減之。至於被告乙○○之辯護人雖
      請求就被告乙○○部分，再依刑法第59條規定酌減其刑，但
      刑法第59條規定犯罪之情狀顯可憫恕，認科以最低度刑仍
      嫌過重者，得酌量減輕其刑之前提，必須是犯罪另有特殊
      之原因、環境與情狀，在客觀上足以引起一般之同情，認
      為即予宣告法定最低度刑期，猶嫌過重，而被告乙○○於本
      案經加減刑如前，已無情輕法重之憾，且被告乙○○係先以
      化名方式在網路上對不特定人為暗示販毒之廣告，待有人
      受誘而連絡後，即相約進行毒品交易，並推由被告甲○○出
      面進行交易，更可見被告乙○○所為並不存在「客觀上足以
      引起一般同情」之處，故被告乙○○之辯護人上開所請，無
      准許之理。
　　㈦量刑：審酌被告2人年輕力壯，竟基於上開不確定故意之犯
      意聯絡，共同從事販賣混有2種以上第三級毒品之毒品咖
      啡包之行為，有如前述，若既遂，勢必助長購毒施用之惡
      風，且施用毒品者若因此染上毒癮，輕則戕害身心，重則
      因缺錢買毒而引發各式犯罪，對國家、社會、個人均頗有
      傷害，應予嚴懲。惟被告2人於本案幸均經喬裝員警先後
      查獲而未得逞，尚未造成具體毒害，且被告甲○○於犯後自
      始即坦承犯行一貫又供出共犯即被告乙○○，態度良好，而
      被告乙○○初雖飾詞否認，但從偵查中之法官訊問庭開始迄
      今，均坦承犯行，態度尚佳。兼衡被告2人之犯罪動機、
      目的、本次毒品交易之毒品數量、暨被告2人均無前科之
      品行、智識程度、於本院審判中所各自陳述之生活狀況(
      被告甲○○家中經濟狀況差又有負債，現認真從事外送工作
      ；被告乙○○要扶養在養老院的祖母，現從事早餐煎台手工
      作，曾於110年9月間因急性猛爆性肝炎、B型病毒性肝炎
      就診，現續門診治療中)等一切情狀，分別量處如主文所
      示之刑。
　　㈧緩刑：被告2人均未曾因故意犯罪受有期徒刑以上刑之宣告
      ，有臺灣高等法院被告前案紀錄表附卷可考，足認被告2
      人係一時失慮，致罹本案刑典，審酌上情，與被告2人於
      本案事發之後所從事之工作均屬正當，而見改悔之誠，本
      院因認被告2人經此偵審程序及刑之宣告，當均已知所警
      惕，應可期待改過自新，況若強命被告2人入監服刑，亦
      不符刑法特別預防之旨，是被告2人之上開宣告刑，皆以
      暫不執行為適當；但為使被告2人能確實反省，建立正確
      之價值觀，有賦予一定負擔之必要，爰參酌被告2人涉案
      情節輕重、犯後表現及態度等情，依刑法第74條第1項、
      第2項第5款、第6款、第93條第1項第2款規定，分別諭知
      如主文所示之附負擔緩刑及保護管束處遇。
四、沒收部分：
　　㈠扣案如附表編號1所示之物，經鑑定均混有2種之第三級毒
      品成分，為違禁物，故除因鑑驗而用罄之部分不能宣告沒
      收以外，皆應連同無從析離所沾染微量毒品之外包裝，均
      依刑法第38條第1項規定宣告沒收。
　　㈡扣案如附表編號2所示之物，為被告2人供犯本案犯罪所用
      之物，不問屬誰所有，均應依毒品條例第19條第1項規定
      宣告沒收。
　　㈢其餘扣案物，無積極證據證明與本案有關，均不宣告沒收
      。
據上論斷，應依刑事訴訟法第299條第1項前段、第300條，判決
如主文。
本案經檢察官丙○○提起公訴，檢察官洪鈺勛到庭執行職務。
中　　華　　民　　國　　111 　年　　8 　　月　　9 　　日
            刑事第十庭審判長法　官　林大鈞
　　　　　　　　　          法  官  陳愷璘
　　　　　　　　　          法  官  徐漢堂
以上正本證明與原本無異。
如不服本判決應於收受判決後20日內向本院提出上訴書狀，並應
敘述具體理由。其未敘述上訴理由者，應於上訴期間屆滿後20日
內向本院補提理由書(均須按他造當事人之人數附繕本)「切勿逕
送上級法院」。 
　　　　　　　　　　　　　　書記官　侯儀偵　　　　　　
中　　華　　民　　國　　111 　年　　8 　　月　　9 　　日
附錄本案論罪科刑法條全文：
毒品危害防制條例第4條
製造、運輸、販賣第一級毒品者，處死刑或無期徒刑；處無期徒
刑者，得併科新臺幣3千萬元以下罰金。
製造、運輸、販賣第二級毒品者，處無期徒刑或10年以上有期徒
刑，得併科新臺幣1千5百萬元以下罰金。
製造、運輸、販賣第三級毒品者，處7年以上有期徒刑，得併科
新臺幣1千萬元以下罰金。
製造、運輸、販賣第四級毒品者，處5年以上12年以下有期徒刑
，得併科新臺幣5百萬元以下罰金。
製造、運輸、販賣專供製造或施用毒品之器具者，處1年以上7年
以下有期徒刑，得併科新臺幣1百50萬元以下罰金。
前五項之未遂犯罰之。
毒品危害防制條例第9條
成年人對未成年人販賣毒品或犯前三條之罪者，依各該條項規定
加重其刑至二分之一。
明知為懷胎婦女而對之販賣毒品或犯前三條之罪者，亦同。
犯前五條之罪而混合二種以上之毒品者，適用其中最高級別毒品
之法定刑，並加重其刑至二分之一。
　　　　　　　　
附表：
編號 物品名稱、數量及出處 備註 1 ①藍色航海王包裝、印有類似娜美圖案之包裝袋15包，內均含黃色粉末，驗前總毛重40.33公克，包裝總重約14.85公克，驗前總淨重約25.48公克，隨機抽取1.34公克鑑定用罄。 ②藍色包裝、印有迷彩鬥牛犬圖案之包裝袋10包，內均含淡粉紅色粉末，驗前總毛重73公克，包裝總重約11.90公克，驗前總淨重約61.10公克，隨機抽取2.02公克鑑定用罄。 各如偵字卷第93頁之扣押物品目錄表第1項、第2項所示，照片見同卷第141頁、第147頁正反面。 依內政部警政署刑事警察局鑑定書(偵字卷第243頁正反面)，左列物品中： ①檢出第三級毒品4-甲基甲基卡西酮、微量第三級毒品甲基-N,N-二甲基卡西酮成分。4-甲基甲基卡西酮純度約7%，總純質淨重約1.78公克。 ②檢出第三級毒品4-甲基甲基卡西酮、微量第三級毒品硝甲西泮(硝甲氮平)成分。4-甲基甲基卡西酮純度約3%，總純質淨重約1.83公克。 均係本次毒品交易之標的而為喬裝員警所當場查扣。 2 蘋果牌行動電話1具（含不詳門號之SIM卡1枚） 如偵字卷第113頁之扣押物品目錄表第2項所示。 係被告2人用來聯繫喬裝員警進行本次毒品交易之行動電話，為被告2人於本院所供承（本院卷第97頁）。